【裁判字號】    99,輔宣,9
【裁判日期】    990811
【裁判案由】    輔助宣告
【裁判全文】
臺灣宜蘭地方法院民事裁定               99年度輔宣字第9號
聲  請  人  甲○○
上列聲請人聲請輔助宣告事件，本院裁定如下：
    主  文
宣告乙○○（男，民國○○年○月○日生，身分證統一編號：Ｚ00000
0000號，住宜蘭縣五結鄉○○路北巷10之6號）為受輔助宣告之
人。
選定甲○○（女，民國○○年○月○日生，身分證統一編號：Ｚ00000
0000號）為受輔助宣告之人之輔助人。
聲請程序費用新臺幣壹仟元由受輔助宣告之人負擔。
    理  由
一、按「對於因精神障礙或其他心智缺陷，致其為意思表示或受
    意思表示，或辨識其意思表示效果之能力，顯有不足者，法
    院得因本人、配偶、四親等內之親屬、最近一年有同居事實
    之其他親屬、檢察官、主管機關或社會福利機構之聲請，為
    輔助之宣告」，民法第15條之1第1項定有明文。
二、本件聲請人甲○○主張其子乙○○因精神中度障礙，致為意
    思表示或受意思表示，或辨識意思表示效果之能力顯有不足
    ，為此依法聲請對乙○○為輔助之宣告等語。
三、本院審驗乙○○之心神狀況，並採用財團法人羅許基金會羅
    東博愛醫院精神科專科醫師陳彥蓉之精神鑑定報告，認陳員
    因精神分裂症及輕度智能不足影響，已致其為意思表示或受
    意思表示，或辨識其所為意思表示效果的能力，顯有不足，
    建議陳員應持續接受精神科的藥物及復健治療，以減少精神
    病症狀，並增進社交技巧及工作能力，此有該院99年7月29
    日羅博醫字第2010070147號函所附精神鑑定報告書附卷可稽
    。爰依首開民法第15條之1第1項之規定，宣告乙○○為受輔
    助宣告之人。
四、次按受輔助宣告之人，應置輔助人；輔助人及有關輔助之職
    務，準用第1111條至第1111條之2之規定，民法第1113條之1
    定有明文。再按「法院為監護之宣告時，應依職權就配偶、
    四親等內之親屬、最近一年有同居事實之其他親屬、主管機
    關、社會福利機構或其他適當之人選定一人或數人為監護人
    。法院為前項選定及指定前，得命主管機關或社會福利機構
    進行訪視，提出調查報告及建議。監護之聲請人或利害關係
    人亦得提出相關資料或證據，供法院斟酌」、「法院選定監
    護人時，應依受監護宣告之人之最佳利益，優先考量受監護
    宣告之人之意見，審酌一切情狀，並注意下列事項：(一)受監
    護宣告之人之身心狀態與生活及財產狀況；(二)受監護宣告之
    人與其配偶、子女或其他共同生活之人間之情感狀況；(三)監
    護人之職業、經歷、意見及其與受監護宣告之人之利害關係
    ；(四)法人為監護人時，其事業之種類與內容，法人及其代表
    人與受監護宣告之人之利害關係」，民法第1111條、第1111
    條之1亦分別定有明文。
五、查聲請人甲○○為乙○○之母，母子籍設同址，而上開精神
    鑑定報告書記載「陳員在家排行老三，上有兩個姐姐，下有
    一個妹妹，父親於陳員五歲時在工作場合猝死，由母親擔起
    養育四個孩子的責任，陳員未婚，未服役，目前與母親同住
    ，過去母親對於陳員特別保護和照顧，但民國98年陳母中風
    後，身體變得比較虛弱，然而，平日仍可幫陳員準備晚餐，
    陳員的姐姐皆已成家，妹妹於外地讀書，他與手足相處尚可
    ，姐姐期待他能夠獨立生活」等語，足見聲請人有意願及能
    力輔助乙○○。爰依法選定聲請人甲○○擔任乙○○之輔助
    人。
六、依民事訴訟法第624條之1第3項、第608條第1項，裁定如主文
    。
中    華    民    國    99    年    8     月    11    日
                  臺灣宜蘭地方法院家事法庭
                      法  官  周健忠
以上正本與原本無異。
如不服本裁定關於選定輔助人之部分，應於送達後10日內向本院
提出抗告狀，並繳納抗告費新臺幣壹仟元；其餘關於輔助宣告之
部分，不得抗告。
中    華    民    國    99    年    8     月    11    日
                      書記官  姚國華

司法院資訊處製作；財團法人民間司法改革基金會備份。
